臺灣花蓮地方法院民事裁定　　　　　　　110年消債抗字第2號
抗　告　人　陳芷涵　

代　理　人　黃健弘（法扶律師）
相　對　人　聯邦商業銀行股份有限公司

法定代理人　李憲章　
相　對　人　遠東國際商業銀行股份有限公司

法定代理人　周添財　
相　對　人　玉山商業銀行股份有限公司


法定代理人　黃男州　
相　對　人　中國信託商業銀行股份有限公司

法定代理人　利明献　
上列抗告人因消費者債務清理條例事件聲請更生事件，對於民國
110 年6 月30日本院110 年度消債更字第20號裁定提起抗告，本
院裁定如下：
    主    文
原裁定廢棄。
    理    由
一、抗告意旨略以：抗告人具狀聲請更生，然遲未提出110 年度
    消債更字第20號即原審於民國110 年4 月26日以花院楓民源
    110 消債更字第20號函送達之補正通知函所示之用以審酌債
    務人收入及生活狀況等之證明文件而遭駁回。惟因抗告人向
    華南商業銀行申請存款往來明細表暨對帳單耗費相當時日，
    致抗告人未能依原審法院之通知補正上開資料，而以無法審
    查抗告人財產及收支狀況、是否因不可歸責於己之事由致履
    行債務協商有困難為由駁回抗告人之聲請，顯有不當。是原
    審裁定駁回抗告人更生之聲請，於法無據，爰提起抗告本件
    抗告，求為廢棄原裁定，並准抗告人之更生聲請等語。
二、按法院就更生或清算之聲請為駁回裁定前，應使債務人有到
    場陳述意見之機會，消費者債務清理條例（下稱消債條例）
    第11條之1 定有明文。觀其立法意旨為「為保障更生或清算
    聲請程序債務人之聽審請求權，法院於裁定駁回更生或清算
    之聲請前，應使債務人有到場陳述意見之機會」，據此程序
    規定，一方面賦與債務人得到場就相關資料為補充或說明之
    機會，並得促使法院再次審慎斟酌是否裁定開始更生或清算
    ，對於結果作成之正確性，具有實質之影響。是以法院不管
    是以程序理由或實體理由駁回更生或清算之聲請，在為駁回
    之裁定前，均應賦予債務人有到場陳述意見之機會。
三、經查，抗告人具狀向原審聲請更生，依其於原審提出之更生
    聲請狀及本院調解不成立證明書，載明抗告人曾以書面向最
    大債權金融機構請求共同協商債務清償方案而不成立，則抗
    告人是否符合更生聲請之要件，即應由抗告人提出相關證據
    以實其說。故就此部分，原審以抗告人聲請更生之陳述及所
    附資料未盡完備為由，於110 年4 月26日裁定命抗告人於裁
    定送達後14日內補正如原審通知函附件所示事項及資料到院
    ，惟抗告人無正當理由未遵期補正，且經本院函詢華南商業
    銀行（下稱華南銀行）後得知抗告人係於110 年7 月19日始
    向華南銀行調取資料，而調取該資料經華南銀行告知通常僅
    需時2 日而已，顯與聲請人調取資料耗費時日之抗告理由不
    符。故就抗告人財產及收支狀況，債務協商有困難之原因、
    有無不可歸責之事由，綜觀全卷資料，抗告人並未提出任何
    積極證據可資認定，自難認抗告人業已就更生之聲請配合法
    院之調查，盡其補正義務。又抗告人係於110 年4 月26日收
    受上開裁定，迄於原審於110 年6 月30日駁回抗告人更生聲
    請已逾60日，自難謂原審命抗告人補正期間過短而有不及補
    正之情形。是抗告人未提出關係文件及為財產變動狀況之報
    告，顯已違反其應負之說明及協力義務，原審依消債條例第
    151 條第7 項、第46條第3 款等規定，駁回更生之聲請，固
    非無見。惟原審未依消債條例第11條之1 規定通知抗告人到
    場陳述意見，賦與債務人得到場就相關資料為補充或說明之
    機會，影響其程序權之保障，所踐行之程序即難謂合於法律
    規定。
四、從而，抗告意旨指摘原裁定不當，求予廢棄，即屬有理。本
    件應否為更生之裁定，尚有調查釐清之必要，且為當事人審
    級利益之維護考量，不宜由本院逕行裁定，爰廢棄原裁定，
    發回原審另為適法之處理。
五、據上論結，本件抗告為有理由，依消債條例第15條、民事訴
    訟法第492條，裁定如主文。
中    華    民    國   110    年    9     月    14    日
                  消債法庭      審判長法  官   李可文
                                      法  官   鍾志雄
                                      法  官   蔡培元
以上正本係照原本作成。
本裁定僅得以適用法規顯有錯誤為理由提起再抗告。如提起再抗
告，應於裁定送達後10日內委任律師為代理人向本院提出再抗告
狀，並繳納再抗告費新臺幣1,000元。
中    華    民    國   110    年    9     月    15    日
                                      書記官   謝佩真